【裁判字號】    98,訴,777
【裁判日期】    981207
【裁判案由】    毒品危害防制條例等
【裁判全文】
臺灣桃園地方法院刑事判決               98年度訴字第777號
公  訴  人  臺灣桃園地方法院檢察署檢察官
被      告  乙○○
選任辯護人  徐建弘律師
上列被告因毒品危害防制條例案件，經檢察官提起公訴（98年度
偵字第9099號），本院判決如下：
    主  文
乙○○共同運輸第三級毒品，處有期徒刑年。扣案如附表編號
1至5所示之物均沒收。
    事  實
一、乙○○明知愷他命（Ketamine）為毒品危害防制條例第2 條
    第2 項第3 款所規定之第三級毒品，並經行政院公告為甲類
    第4 項之管制進出口物品，而屬懲治走私條例第2 條所規定
    不得私運來臺之管制進出口物品，不得持有、運輸、輸入我
    國國境，竟與姓名年籍不詳綽號「頭哥」之成年男子約定，
    由乙○○將「頭哥」所交付夾藏有第三級毒品愷他命之大衛
    杜夫香菸盒2 條，以隨機托運行李方式，未經許可自大陸澳
    門地區搭機運送至臺灣地區後，再由「頭哥」通知在臺灣等
    候收貨之人，撥打「頭哥」前於民國97年間交付予乙○○之
    門號0000000000號行動電話，前往領取，「頭哥」即支付新
    臺幣（下同）2 萬元之報酬。乙○○與「頭哥」即共同基於
    運輸第三級毒品愷他命及私運管制物品進口之犯意聯絡，依
    前揭議定方式，由「頭哥」於98年4 月22日上午6 時許，在
    大陸地區廣東省珠海市○○路某麥當勞速食店內，將夾藏第
    三級毒品愷他命（毛重共1,040 公克，分裝成18小包）之香
    菸盒2 條放入乙○○之行李箱，再由乙○○於同日上午10時
    50分許，攜帶該行李箱至澳門機場搭乘澳門航空公司NX610
    號班機，於同日下午1 時18分許抵達臺灣桃園國際機場（下
    稱桃園機場），而將前揭第三級毒品愷他命運抵臺灣地區。
    入境後，財政部臺北關稅局海關人員透過X 光檢查，發現乙
    ○○之前開行李箱（行李牌號碼：NX-112617 號）有異常，
    海關人員即對該行李箱檢查，乃發現該行李箱內之香菸盒2
    盒內夾藏有第三級毒品愷他命，而當場逮捕乙○○，並扣得
    第三級毒品愷他命18包（毛重共1,040 公克，空裝總重14.3
    5 公克）、大衛杜夫香菸盒2 條、行李箱1 個及行動電話（
    含SIM 卡1 枚）1 支，始悉上情。
二、案經內政部警政署航空警察局報請臺灣桃園地方法院檢察署
    檢察官偵查起訴。
    理  由
壹、證據能力方面
    按被告以外之人於審判外之言詞或書面陳述，除法律有規定
    者外，不得作為證據；又被告以外之人於審判外之陳述，雖
    不符合刑事訴訟法第159 條之1 至第159 條之4 之規定，而
    經當事人於審判程序同意作為證據，法院審酌該言詞陳述或
    書面陳述作成時之情況，認為適當者，亦得為證據，而當事
    人、代理人或辯護人於法院調查證據時，知有上開不得為證
    據之情形，而未於言詞辯論終結前聲明異議者，視有前項之
    同意，刑事訴訟法第159 條第1 項及第159 條之5 分別定有
    明文。查卷附航空警察局安檢二組查獲涉嫌毒品危害防制條
    例海洛因毒品初步鑑驗報告單、現場照片7 張、上開行李箱
    行李牌、電子機票1 張、旅客入出境記錄查詢表等，經本院
    於審判程序提示予被告及辯護人並告以要旨，亦經被告及辯
    護人表示無意見，且均未聲明異議，本院審酌上開審判外書
    面陳述並無不法取證之情事，且均足佐證本件運輸毒品案件
    之現場情況，是本院審酌應認為適當，依上揭法條意旨，亦
    得援為本案證據。
貳、事實能力方面
    上揭事實，業據被告乙○○迭於警詢、偵訊及本院審理時均
    坦承不諱（各見臺灣桃園地方法院檢察署98年度偵字第9099
    號偵查卷宗第5 頁至第8 頁、第47頁至第51頁，本院審理卷
    第52頁背面），核與證人即查獲本件之海關人員甲○○於本
    院審理時證稱：98年4 月22日下午1 時整許，被告乙○○涉
    嫌運輸第三級毒品愷他命的案件是由伊現場查獲的。當時是
    X 光檢查官發現被告乙○○的隨身行李有異常，所以對被告
    乙○○作跟監的動作，過程中被告乙○○沒有主動提出口頭
    或是書面申報，最後由當時綠線檢查人員把被告乙○○帶到
    紅線檢查台，就是伊所在的位置，伊就對被告乙○○行李做
    詳細的檢查，然後發現該行李內的香煙盒有異常，打開包裝
    檢查之後發現裡面疑似愷他命的粉末，最後由現場海關人員
    做試劑檢驗，發現有愷他命反應等語（見本院審理卷第54頁
    背面）相符。並有卷附航空警察局安檢二組查獲涉嫌毒品危
    害防制條例海洛因毒品初步鑑驗報告單、現場照片7 張、上
    開行李箱行李牌、電子機票1 張、旅客入出境記錄查詢表及
    被告乙○○之中華民國護照影本等在卷可稽，此外並有大衛
    杜夫香菸盒2 條（內含小煙盒18只）、行李箱1 個及行動電
    話（含SIM 卡1 枚）1 支等，可資作證。又扣案之白色、淡
    黃色細晶體18包（毛重共1,040 公克），經航空警察局檢驗
    結果，均呈現第三級毒品愷他命之反應，有該局初步檢驗報
    告單1 紙附卷可參；經送內政部警政署刑事警察局以氣相層
    析/ 質譜分析法及核磁共振分析法鑑驗結果，含第三級毒品
    愷他命成分（毛重共1,040 公克），亦有該局98年6 月1 日
    刑鑑字第0980057010號鑑定書1 紙在卷可稽（各見同上偵卷
    第17頁，本院審理卷第42頁），足認被告前揭具任意性之自
    白核與事實相符，應屬可信。綜上所述，本件事證明確，被
    告犯行洵堪認定，應依法論科。
、論罪科刑方面
一、按行為後法律有變更者，適用行為時之法律。但行為後之法
    律有利於行為人者，適用最有利於行為人之法律，刑法第2
    條第1 項定有明文。又比較時應就罪刑有關之共犯、未遂犯
    、牽連犯、連續犯、結合犯，以及累犯加重、自首減輕暨其
    他法定加減（如身分加減）與加減例等一切規定，綜其全部
    罪刑之結果而為比較（最高法院24年上字第4634號判例、95
    年第8 次刑事庭會議決議參照）。又按毒品危害防制條例第
    4 條第3 項、第17條業於98年5 月20日修正公布，依同條例
    第36條規定，自公布後六個月（即98年11月20日）施行。是
    本件被告乙○○行為後，毒品危害防制條例第4 條第3 項、
    第17條業已修正，並於98年5 月20日公布，同年11月20日施
    行，是被告犯後法律已有變更，修正前毒品危害防制條例第
    4 條第3 項規定為：「製造、運輸、販賣第三級毒品者，處
    五年以上有期徒刑，得併科新臺幣五百萬元以下罰金。」修
    正後毒品危害防制條例第4 條第3 項則規定為：「製造、運
    輸、販賣第三級毒品者，處五年以上有期徒刑，得併科新臺
    幣七百萬元以下罰金。」就其法定罰金刑部分，已由修正前
    「得併科新臺幣五百萬元以下罰金」更改為「得併科新臺幣
    七百萬元以下罰金」是以修正前之毒品危害防制條例較有利
    於被告；然修正前毒品危害防制條例第17條原規定：「犯第
    4 條第1 項至第4 項、第5 條第1 項至第4 項前段、第6 條
    第1 項至第4 項、第7 條第1 項至第4 項、第8 條第1 項至
    第4 項、第10條或第11條第1 項、第2 項之罪，供出毒品來
    源，因而破獲者，得減輕其刑。」修正後毒品危害防制條例
    第17條則修正為：「犯第4 條至第8 條、第10條或第11條之
    罪，供出毒品來源，因而查獲其他正犯或共犯者，減輕或免
    除其刑。犯第4 條至第8 條之罪於偵查及審判中均自白者，
    減輕其刑。」自以修正後之減輕規定，較有利於被告乙○○
    。經綜合比較結果，雖修正後違反毒品危害防制條例第4 條
    第3 項之罰金刑部分已變更為700 萬元以下而不利於被告，
    惟依修正後第17條第2 項規定，於偵訊及本院審理時之被告
    乙○○應減輕其刑，自以修正後毒品危害防制條例之規定較
    有利於被告，是依刑法第2 條第1 項後段之規定，應一體適
    用修正後毒品危害防制條例第4 條第3 項、第17條之規定。
    另按從刑附屬於主刑，除法律有特別規定者外，依主刑所適
    用之法律，則基於從刑隨同主刑適用同一準據法之原則，關
    於沒收部分，亦應適用修正後毒品危害防制條例之規定。
二、按愷他命係修正後毒品危害防制條例第2 條第2 項第3 款規
    定之第三級毒品，不得持有、運輸，且屬於行政院依據我國
    懲治走私條例第2 條第4 項規定授權公告之「懲治走私條例
    管制物品及其數額」甲類第四項所列之管制進出口物品，不
    得私運進口。又自大陸地區私運物品進入臺灣地區者，以私
    運物品進口論，懲治走私條例第12條亦有規定。查扣案之第
    三級毒品愷他命雖經由澳門返臺，惟係由綽號「頭哥」之人
    在大陸地區廣東省珠海市○○路某處將扣案之第三級毒品愷
    他命交由被告乙○○起運至澳門機場搭機返臺，是扣案之第
    三級毒品愷他命自非澳門物品，而無香港澳門關係條例第35
    條第2 項之適用。次按運輸毒品罪祇以所運輸之毒品已實施
    運送為已足，並非以運抵目的地為完成犯罪之要件，換言之
    ，區別該罪既遂、未遂之依據，應以已否起運為準，既已起
    運，構成該罪之輸送行為即已完成，不以達到目的地為既遂
    條件（最高法院92年度台上字第3096號判決可資參照）。查
    被告乙○○自大陸地區運輸毒品抵達桃園機場，雖於通關時
    ，即為警查獲，但其既已搭乘飛機抵達桃園機場，並下機進
    入我國領域內，其私運管制物品愷他命進口及運輸毒品愷他
    命之行為自已完成。是核被告所為，係犯修正後毒品危害防
    制條例第4 條第3 項之運輸第三級毒品罪及懲治走私條例第
    12條、第2 條第1 項之準私運管制物品進口罪。其持有第三
    級毒品愷他命之低度行為，為運輸之高度行為所吸收，不另
    論罪。被告與綽號「頭哥」之人，就上開運輸第三級毒品及
    私運管制物品進口之犯行，有犯意聯絡及行為分擔，為共同
    正犯。被告乙○○係以一私運行為，觸犯上開二罪名，屬想
    像競合犯，應依刑法第55條之規定，從一重之運輸第三級毒
    品罪處斷。被告乙○○犯運輸第三級毒品罪，於偵查及審判
    中均自白犯罪，應依修正後毒品危害防制條例第17條第2 項
    規定，減輕其刑。辯護人雖以本件符合自首要件，被告乙○
    ○應予減刑置辯，惟查證人即本件查獲之海關人員甲○○於
    本院審理時結證：本件之查獲經過是X 光檢查官發現被告乙
    ○○的隨身行李有異常，所以伊就對被告乙○○行李做詳細
    的檢查，然後發現被告乙○○的行李內的香煙盒有異常，打
    開包裝檢查之後發現裡面疑似愷他命的粉末，最後由現場海
    關人員做試劑檢驗，發現有愷他命反應。因為香煙盒比一般
    香煙盒重，所以就先幫香菸盒照X 光，然後再拆開香菸盒。
    在伊發現香菸盒有異常然後請人員送去檢驗時，被告都沒有
    說任何話，X 光如果檢查有異常，就是會合理懷疑有違禁物
    或有不能攜帶入境的物品，所以會做跟監的動作等語（見本
    院審理卷第54頁背面至第56頁）屬實。可知，海關人員甲○
    ○在被告乙○○運輸扣案之愷他命入關通過X 光檢查時，因
    被告乙○○之行李箱有異常，海關人員已有合理懷疑被告乙
    ○○之隨身行李內有違禁物，故進而對被告乙○○為檢查而
    查獲扣案之第三級毒品愷他命，在此之前，被告乙○○並未
    向海關主動申報，顯非對於未發覺之罪自首而受裁判，核與
    刑法第62條自首要件不符，辯護人就此所辯，尚有未合。又
    辯護人另辯稱：被告供出毒品上游為綽號「頭哥」男子及陳
    冠霖，依法應予減刑云云。惟按所謂供出毒品來源係指足資
    辨別其非屬共犯或共同正犯前手之特徵，使調查或偵查犯罪
    之公務員因而對之發動調查或偵查，而適用該減刑規定，需
    供出毒品來源而查獲者（最高法院97年度台上字第1475號、
    98年度台上字第4062號、98年度台上字第3653號、98年度台
    上字第3391號判決意旨參照）。而證人保護法第14條第1項
    之減刑規定，係以被告供述該案案情有重要關係之待證事項
    或其他正犯或共犯之犯罪事證為要件。查被告乙○○雖於偵
    訊時向檢察官供出毒品來源係綽號「頭哥」之人及陳冠霖，
    惟因該綽號「頭哥」之人尚無真實之年籍資料。且經本院函
    詢臺灣桃園地方法院檢察署承辦檢察官關於陳冠霖是否為被
    告乙○○就本件運輸毒品部分亦為共同正犯，經該署檢察官
    函覆並無具體事證可認陳冠霖為共同正犯，有臺灣桃園地方
    法院檢察署98年9 月3 日丙○堂日98偵9099字第073103號函
    在卷可佐（見本院審理卷附彌封袋），是依上開法條說明，
    被告乙○○自不符合毒品危害防制條例第17條第1 項及證人
    保護法第14條之減刑規定，而無適用前開規定為被告減刑之
    餘地。再按「刑法第59條之酌量減輕其刑，必於犯罪之情狀
    ，在客觀上足以引起一般同情，認為即予宣告法定最低度刑
    期，猶嫌過重者，始有其適用」（最高法院97年度台上字第
    6887號判決要旨參照），被告所運輸來臺之第三級毒品愷他
    命重達1 公斤餘，此等毒品如流入市面將對於國人身心有甚
    大之戕害，其犯罪情狀實難認符合客觀上足以引起一般同情
    之要件，則被告之辯護人為被告辯稱其惡性並非深重，而扣
    案之毒品數量尚屬有限，顯有情輕法重之情，請依刑法第59
    條之規定，酌量減輕被告之刑云云，亦不足採。爰審酌被告
    運輸之愷他命數量毛重已達1,040 公克，數量非少，如未為
    警察機關及時查獲，流入市面勢將造成毒品氾濫，對我國社
    會安寧秩序及國人身體健康之潛在危害至鉅，然被告犯後已
    能坦承犯行，深有悔意，暨其前無犯罪前科紀錄，有臺灣高
    等法院被告前案紀錄表1 紙在卷可稽，素行尚佳等一切情狀
    ，量處如主文所示之刑。末按毒品危害防制條例第18條第1
    項前段之規定，應予沒收銷燬之毒品，以經查獲之第一、二
    級毒品為限。又毒品依其成癮性、濫用性及對社會危害性，
    共分為四級，上開條例並就製造、運輸、販賣、意圖販賣而
    持有、以非法方法使人施用、引誘他人施用及轉讓不同等級
    之毒品等行為，分別定其處罰。鑑於第三、四級毒品均係管
    制藥品，特於同條例第11條之1 明定無正當理由，不得擅自
    持有；第18條第1 項後段復規定查獲之第三、四級毒品，無
    正當理由而擅自持有者，沒入銷燬之。從而，依同條例第18
    條第1 項後段應沒入銷燬之毒品，專指查獲施用或持有之第
    三、四級毒品而言；倘係查獲製造、運輸、販賣、意圖販賣
    而持有、以非法方法使人施用、引誘他人施用或轉讓第三、
    四級毒品，既屬同條例相關法條明文規定處罰之犯罪行為，
    即非該條項應依行政程式沒入銷燬之範圍。又同條例第19條
    第1 項所定「供犯罪所用或因犯罪所得之物」，係指犯第4
    條至第9 條、第12條、第13條或第14條第1 項、第2 項之罪
    所用或所得之物，不包括毒品本身在內，是尚不得援用此項
    規定為第三、四級毒品之沒收依據。再同條例對於查獲之製
    造、運輸、販賣、意圖販賣而持有、以非法方法使人施用、
    引誘他人施用及轉讓第三、四級毒品之沒收，並無特別規定
    ，如其行為已構成犯罪，則該毒品即屬不受法律保護之違禁
    物，應回歸刑法之適用，依刑法第38條第1 項第1 款之規定
    沒收之，始為適法，最高法院96年度台上字第884 號著有判
    決可資參照。扣案如附表編號1 所示之第三級毒品愷他命，
    係被告犯運輸第三級毒品罪所運輸之客體，依前揭說明，屬
    違禁物，應依刑法第38條第1 項第1 款規定，不論屬於被告
    所有與否，均宣告沒收。至於鑑驗中費失之毒品，既已滅失
    ，自無庸再宣告沒收。另前開愷他命，係以如附表編號2 所
    示18只外包裝袋分裝後，分別夾藏於如附表編號3 所示之大
    衛杜夫小煙盒18只內，再各裝入如附表編號4 所示之大衛杜
    夫大煙盒2 只後，復裝入被告乙○○所有如附表編號5 所示
    之行李箱後運抵臺灣乙節，業據被告供承在卷（見本院審理
    卷第83頁），並有查獲照片在卷足稽（見同上偵卷第11頁）
    ，是扣案如附表編號4 、5 所示之煙盒、行李箱及未扣案如
    附表編號3 所示之煙盒，分別為共犯綽號頭哥之人及被告乙
    ○○所有，而供其等共犯本件運輸第三級毒品犯罪所用之物
    ，均應依毒品危害防制條例第19條第1 項之規定宣告沒收。
    另扣案之行動電話1 支，非違禁物，尚無積極事證認為供共
    犯及被告犯本件運輸第三級毒品犯罪所用之物，無庸宣告沒
    收。至綽號頭哥之人雖允諾被告此次運輸第三級毒品愷他命
    若交貨成功，則予2 萬元之報酬，惟被告於運輸第三級毒品
    入境我國旋遭查獲，被告既尚未實際取得2 萬元之報酬，本
    院自不就此為沒收追繳之諭知。
據上論斷，應依刑事訴訟法第299 條第1 項前段，修正後毒品危
害防制條例第4 條第3 項、第17條第2 項、第19條第1 項前段，
懲治走私條例第2 條第1 項、第12條，刑法第2 條第1 項後段、
第11條前段、第28條、第55條、第38條第1 項第1 款，判決如主
文。
本案經檢察官楊凱真到庭執行職務。
中    華    民    國    98    年    12    月     7    日
                  刑事第七庭審判長  法  官  蕭世昌
                                    法  官  毛松廷
                                    法  官  蔡羽玄
以上正本證明與原本無異。
如不服本判決應於收受判決後10日內向本院提出上訴書狀，並應
敘述具體理由。其未敘述上訴理由者，應於上訴期間屆滿後20日
內向本院補提理由書( 均須按他造當事人之人數附繕本) 「切勿
逕送上級法院」。
                                    書記官  陳玉芳
中    華    民    國    98    年    12    月    8     日
附錄本案論罪科刑法條：
毒品危害防制條例第4條第3項
製造、運輸、販賣第三級毒品者，處5 年以上有期徒刑，得併科
新臺幣7 百萬元以下罰金。
懲治走私條例第2條第1項
私運管制物品進口、出口逾公告數額者，處7 年以下有期徒刑，
得併科新臺幣3 百萬元以下罰金。
附表
┌──┬────────────────────┐
│編號│應沒收之物                              │
├──┼────────────────────┤
│1   │第三級毒品愷他命（合計毛重1,040 公克，空│
│    │包裝總重14.35公克，因鑑定用罄0.25公克） │
├──┼────────────────────┤
│2   │編號1毒品包裝袋18只                     │
├──┼────────────────────┤
│3   │大衛杜夫小煙盒18只                      │
├──┼────────────────────┤
│4   │大衛杜夫大煙盒2只                       │
├──┼────────────────────┤
│5   │行李箱1只                               │
├──┼────────────────────┤
│6   │行動電話1 支（含SIM 卡1 枚）            │
└──┴────────────────────┘


司法院資訊處製作；財團法人民間司法改革基金會備份。
